【裁判字號】    98,交聲,532
【裁判日期】    980527
【裁判案由】    聲明異議
【裁判全文】
臺灣彰化地方法院交通事件裁定         98年度交聲字第532號
移送機關即
原處分機關  交通部公路總局臺中區監理所彰化監理站
異 議人 即
受 處分 人  甲○○
上列異議人因違反道路交通管理處罰條例案件，對於交通部公路
總局臺中區監理所彰化監理站民國九十八年三月二十四日所為之
裁決書（彰監四字第裁六四－Ｚ00000000號），聲明異
議，本院裁定如下：
    主  文
原處分撤銷。
甲○○汽車行駛於高速公路，未依規定變換車道，處罰鍰新臺幣
仟元，並記違規點數壹點。
    理  由
一、原處分意旨略以：異議人甲○○於民國九十八年一月二十七
    日下午五時二十分許，駕駛車牌號碼三五八七－ＧＤ號自用
    小客車，在國道三號高速公路北上二○三公里處，因行駛高
    速公路未依規定變換車道之違規行為，爰依道路交通管理處
    罰條例第三十三條第一項第四款規定，裁處罰鍰新臺幣（下
    同）三千元。
二、聲明異議意旨略以：異議人行駛於國道三號高速公路北上車
    道，欲下快官交流道，見車陣綿延約五百公尺，異議人還在
    質疑怎麼會這麼長，當時異議人不知前方五百公尺就是出口
    ，請問如果沒有在車陣之後，及時跟上，應該如何處理等語
    。
三、按汽車在行駛途中，不得驟然或任意變換車道，如欲超越前
    車或變換車道時，應先顯示方向燈告知前後車輛，並保持安
    全距離及間隔，方得超越或變換車道；汽車駛離高速公路及
    快速公路主線車道擬進入交流道、服務區、休息站時，應先
    駛入外側車道，再循減速車道逐漸降低速率行駛之；高速公
    路及快速公路交通管制規則第十一條、第十八條分別定有明
    文。又汽車行駛於高速公路，未依規定變換車道者，處汽車
    駕駛人三千元以上六千元以下罰鍰，並記違規點數一點；道
    路交通管理處罰條例第三十三條第一項第四款、第六十三條
    第一項第一款亦分別定有明文。
四、經查：
  (一)異議人於九十八年一月二十七日下午五時二十分許，駕駛車
    牌號碼三五八七－ＧＤ號自用小客車，在國道三號高速公路
    北上二○三公里處，因行駛高速公路未依規定變換車道之違
    規行為，經內政部警政署國道公路警察局第七警察隊快官分
    隊警員逕行舉發並移送原處分機關裁決之事實，此有內政部
    警政署國道公路警察局舉發違反道路交通管理事件通知單、
    原處分機關違反道路交通管理事件裁決書各一紙在卷可稽。
  (二)又異議人於上開時間、地點，駕駛上開自用小客車，欲進入
    國道三號高速公路北上快官交流道，然因該交流道減速車道
    之車輛壅塞回堵，異議人於行駛至該交流道之槽化線前，始
    自外側車道強行插入連貫行駛於該交流道減速車道之汽車中
    間，此有內政部警政署國道公路警察局第七警察隊九十八年
    五月八日公警七交字第○九八○七○三二四三號函及隨函檢
    送之違規舉發照片六幀在卷可稽，可見異議人確實違反前揭
    高速公路及快速公路交通管制規則第十一條、第十八條規定
    ，而有汽車行駛於高速公路，未依規定變換車道之違規行為
    甚明。
  (三)至於異議人雖辯稱：異議人行駛於國道三號高速公路北上車
    道，欲下快官交流道，見車陣綿延約五百公尺，異議人還在
    質疑怎麼會這麼長，當時異議人不知前方五百公尺就是出口
    云云。惟高速公路交流道出口前方一公里及二公里之適當處
    ，均應分別設置出口預告標誌，此為道路交通標誌標線號誌
    設置規則第一百零五條第三項所明定，亦為通過汽車駕駛執
    照考驗而領為駕駛執照之駕駛人所應知悉之用路常識。再者
    ，本件違規地點即國道三號北上快官交流道係位在國道三號
    北上二○三點○五公里處，而國道三號北上二○四點五公里
    之道路中央，即設有「快官．臺中．出口二公里」之出口預
    告標誌，另自國道三號北上二○三點九公里開始，設有長達
    八百五十公尺之減速車道，且於國道三號北上二○三點八五
    公里之道路右側設有「出口靠右」之出口預告標誌，此有內
    政部警政署國道公路警察局第七警察隊九十八年五月八日公
    警七交字第○九八○七○三二四三號函及隨函檢附之現場照
    片六幀附卷可考。因此，縱使異議人並非熟悉該處路況之駕
    駛人，然倘若異議人確能隨時注意高速公路上所設置之各項
    交通標誌、標線，則異議人於行經國道三號高速公路北上快
    官交流道前方一公里四百五十公尺、八百五十公尺、八百公
    尺處時，即應能預見快官交流道即將到達，並應依循道路交
    通標誌、標線之指示，靠右行駛，切換至減速車道；是異議
    人上開所辯，縱屬真實，亦應歸責於異議人未能隨時注意道
    路交通標誌、標線之指示，尚難據此免除其違規行為之處罰
    。
  (四)從而，原處分機關按舉發之事實，依道路交通管理處罰條例
    第三十三條第一項第一款規定，裁處異議人罰鍰三千元之裁
    罰，固非無見，惟本件除應處以罰鍰外，依道路交通管理處
    罰條例第六十三條第一項第一款規定，並應記違規點數一點
    ，原處分漏未裁罰，容有違法，爰將原處分撤銷，並自為裁
    定如主文第二項所示。
據上論斷，應依道路交通管理處罰條例第八十七條第二項，道路
交通案件處理辦法第二十條前段，裁定如主文。
中    華    民    國    98    年    5     月    27    日
                          交通法庭    法  官  鄭舜元
以上正本證明與原本無異。
如不服本裁定，應於裁定送達後5日內向本院提出抗告狀（須附
繕本）。
中    華    民    國    98    年    5     月    27    日
                                      書記官  陳秀香


司法院資訊處製作；財團法人民間司法改革基金會備份。
